【裁判字號】    90,上易,540
【裁判日期】    900430
【裁判案由】    毒品危害防制條例
【裁判全文】
臺灣高等法院臺南分院刑事判決              九十年度上易字第五四號    Ｇ
      上  訴  人  臺灣雲林地方法院檢察署檢察官
      被      告  甲  ○  ○
右上訴人因被告違反毒品危害防制條例案件，不服中華民國九十年三月二日臺灣雲林
地方法院九十年度字易第一六六號第一審判決（起訴案號：臺灣雲林地方法院檢察署
九十年度毒偵字第四九號），提起上訴，本院判決如左：
      主      文
原判決撤銷。
甲○○連續施用第二級毒品安非他命，處有期徒刑拾月。
      事      實
一、甲○○於民國（下同）八十七年間，因施用毒品，經台灣雲林地方法院裁定送觀
    察、勒戒後，認無繼續施用毒品傾向，於八十七年十一月十日經臺灣雲林地方法
    檢察署以八十七年度偵字第五一四二號為不起訴處分確定在案。詎仍不知悔改，
    又基於概括犯意，自八十七年十月三十日起，至八十七年十二月廿九日止，連續
    在雲林縣西螺鎮公館里公館四九一號住處，非法施用第二級毒品安非他命多次，
    嗣於八十七年十二月廿九日上午十時許，在上址為警查獲。
二、旋甲○○於八十八年一月廿七日，經臺灣雲林地方法院，以八十八年度毒聲字第
    一○八號裁定送勒戒所觀察、勒戒，認有繼續施用毒品傾向，再於八十八年三月
    廿四日，經雲林地院以八十八年度毒聲字第三八七號裁定令入戒治處所施以強制
    戒治一年，迨於八十八年八月廿日，雲林地院再以八十八年毒聲字第一○二○號
    裁定停止戒治，交付保護管束（八十九年三月廿六日期滿）。
三、惟甲○○於保護管束期間，基於概括犯意，自八十八年十月十四日起，至八十八
    年十月三十一日止，連續在雲林縣虎尾鎮千王保齡球館等處，施用第二級毒品安
    非他命多次，嗣於八十八年十月卅一日晚上十一時五十五分許，在雲林縣虎尾鎮
    安溪里「千王保齡球館」前，持有安非他命一小包（毛重○．五公克，經鑑定取
    用○．○七四九公克，剩餘○．三六○四公克，業經雲林地方法院於八十九年九
    月十五日以八十九年聲字第六○六號宣告沒收確定），經警查獲扣案，並採尿送
    驗，結果呈安非他命陽性反應，乃經雲林地院於八十八年十一月廿日，以八十八
    年度毒聲字第一四四七號撤銷停止戒治，令入戒治處所施以強制戒治。
四、案經雲林縣警察局西螺分局報請臺灣雲林地方法院檢察署檢察官偵查後聲請逕以
    簡易判決處刑，經臺灣雲林地方法院簡易庭認不宜以簡易判決處刑，簽移刑事庭
    改依通常程序審理。
      理      由
一、右揭事實，業據被告甲○○於警訊時及本院審理時供承不諱，且被告於八十七年
    十二月廿九日及八十八年十月卅一日，二次為警查獲，經警採尿液送驗結果，均
    呈甲基安非他命陽性反應，有雲林縣衛生局八十七年十二月卅一日、八十八年十
    一月三日煙毒尿液檢驗成績書各一紙在卷可憑（詳八十八年元月十二日西警刑字
    第九九一五號警卷二頁、八十八年毒偵字第三七三號卷廿三頁）。且有扣案被告
    所有安非他命一小包可佐，該包安非他命經送檢驗結果，係屬毒品安非他命，亦
    經憲兵司令部刑事鑑識中心驗定在案，有該司令部刑事鑑識中心八十八年十一月
    廿九日（）綱得字第一六三三二號鑑驗通知書乙份在卷可稽。被告自白，核與
    事實相符，事證明確，被告連續施用毒品安非他命犯行，洵堪認定。
二、查被告前因施用毒品，經原審以八十七年度毒聲字第四三六號裁定送觀察、勒戒
    後，認無繼續施用毒品傾向，由臺灣雲林地方法院檢察署檢察官於八十七年十一
    月十日以八十七年度偵字第五一四二號不起訴處分確定，有台灣雲林地方法院檢
    察署刑案資料查註紀錄表乙份在卷可稽。茲被告再連續施用第二級毒品安非他命
    ，經觀察、勒戒後，仍有繼續施用傾向，有臺灣雲林看守所附設勒戒處所八十八
    年三月十九日雲所境總字第○五七六號函附證明書一件在卷可證（詳八十八年度
    觀執字第二○六號偵查卷六頁），自應依毒品危害防制條例第廿條第三項但書規
    定追訴處罰。按安非他命屬毒品危害防制條例第二條第二項之第二級毒品，被告
    連續施用安非他命，核其所為，係犯同條例第十條第二項施用第二級毒品罪。又
    被告先後多次施用第二級毒品安非他命行為，時間緊接，犯罪構成要件相同，顯
    係基於概括犯意反覆為之，應依刑法第五十六條連續犯規定論以一罪，並依法加
    重其刑。
三、原審以本件被告曾經臺灣雲林地方法院檢察署於八十九年九月五日以被告經強制
    戒治期滿為不起訴處分在案，嗣公訴人又再行起訴，係屬刑事訴訟法第三百零三
    條第四款案件曾為不起訴處分，而違背第二百六十條規定再行起訴者，乃諭知公
    訴不受理判決，固非無見。惟查被告前已依毒品危害防制條例第廿條第二項為不
    起訴處分，於五年內再犯第十條之罪，經觀察、勒戒後，認有繼續施用毒品之傾
    向，依同條例第廿條第三項但書規定，即不得依同條例第廿條第二項規定由檢察
    官為不起訴處分，而應依同條例第廿條第三項但書規定由檢察官提起公訴追訴處
    罰，乃臺灣雲林地方法院檢察署檢察官疏未詳察，於八十九年九月五日竟對本件
    被告以八十九年度戒毒偵字第一二二號予以不起訴處分，該不起處分顯與上開毒
    品危害防制條例第廿條第三項但書規定有違，係違法處分，應屬無效，自不發生
    不起訴處分效力。且本件被告所涉上開施用安非他命犯行尚未罹於追訴權時效，
    茲檢察官再對本件被告聲請簡易判決處刑，於法自無不合。本院對本件前檢察官
    所為無效不起訴處分，應不受拘束（最高法院四十三年台上字第六九○號判例意
    旨參照）。又檢察官職司犯罪偵查、追訴、執行等職務，雖為憲法上廣義司法官
    ，然自權力分立角度而論，檢察官與職司審判法官顯然有別，檢察官所為不起訴
    處分，對法院而言，應僅係檢察官內部意思決定而已，依法應起訴案件，檢察官
    誤為不起訴，該不起訴處分係屬無效，對法院無任何拘束力。法院對已具備追訴
    處罰要件案件自得予以審理。原審未深究前開不起訴處分係屬無效，徒憑形式上
    存在該不起訴處分，即謂法院應受該無效不起訴處分拘束，不得再為實體判決，
    顯有未洽。公訴人上訴意旨，執以指摘原判決不當，為有理由，自應由本院撤銷
    改判。爰審酌被告一再施用毒品，不知悔改，及其犯罪動機、目的、手段、所生
    危害及犯後態度等一切情狀，量處如主文第二項所示之刑，以資懲儆。至扣案安
    非他命一小包，已由檢察官另案單獨聲請沒收在案，本院爰不再為沒收之諭知，
    併此敘明。
據上論斷，應依刑事訴訟法第三百六十九條第一項前段、第三百六十四條、第二百九
十九條第一項前段，毒品危害防制條例第十條第二項，刑法第十一條前段、第五十六
條，判決如主文。
本案經檢察官羅清溪到庭執行職務。
中    華    民    國      九十      年      四      月        卅        日
                                  臺灣高等法院臺南分院刑事第五庭
                                      審判長法官  茆    臺    雲
                                            法官  蔡    長    林
                                            法官  董    武    全
右正本證明與原本無異。
不得上訴。
                                      法院書記官  黃    全    忠
中    華    民    國      九十      年      五      月       一         日
附錄本件論罪科刑法條全文：
毒品危害防制條例第十條第二項：
施用第二級毒品者，處三年以下有期徒刑。


司法院資訊處製作；財團法人民間司法改革基金會備份。
